【裁判字號】    98,上易,937
【裁判日期】    990518
【裁判案由】    給付貨款
【裁判全文】
臺灣高等法院民事判決                 98年度上易字第937號
上  訴  人  凌惠電腦顧問股份有限公司
法定代理人  乙○○
被  上訴人  敦新科技股份有限公司
法定代理人  丙○○
訴訟代理人  丁○○
            甲○○
上列當事人間因給付貨款事件，上訴人對於中華民國98年7月31
日臺灣臺北地方法院98年度訴字第711號第一審判決提起上訴，
本院於99年5月4日言詞辯論終結，判決如下：
  主  文
上訴駁回。
第二審訴訟費用由上訴人負擔。
  事實及理由
甲、程序方面：
    本件上訴人經合法通知，未於言詞辯論期日到場，核無民事
    訴訟法第386條所列各款情形，應准被上訴人之聲請，由其
    一造辯論而為判決。
乙、實體方面：
一、被上訴人起訴主張：上訴人前於民國（下同）97年5月份向
    被上訴人下單購買電腦設備一批（下稱系爭設備），貨款共
    計新臺幣（下同）190萬3,459元，被上訴人已依約將系爭設
    備全數交付上訴人，並開立發票向上訴人請款。上訴人為此
    曾開立同上金額、發票日為97年10月31日、票號AB0000000
    之支票一紙交予被上訴人，然被上訴人屆期提示，因上訴人
    存款不足而遭退票。上訴人為免成為拒絕往來戶後而無法再
    承接政府標案，乃要求被上訴人返還上開支票以註銷退票紀
    錄，並同意將其對於訴外人臺北縣永和市公所（下稱永和市
    公所）之債權158萬元、交通部民用航空局民航人員訓練所
    （下稱民航人員訓練所）之應收帳款債權10萬元、國立彰化
    師範大學之應收帳款債權8萬9,000元及國立體育學院（現已
    改制為國立體育大學）之應收帳款債權16萬元，於190萬3,4
    59元範圍內讓與被上訴人，同時另行開立票載金額為90萬3,
    459元、票載發票日為98年1月31日之支票交予被上訴人收執
    ，被上訴人因而同意將上開支票返還上訴人，兩造為此於97
    年11月7日簽訂債權讓與協議書（下稱系爭協議書），並約
    定被上訴人之上開債權如於98年3月底前，未能全數獲得清
    償，上訴人仍應負全額之償還責任。被上訴人於受讓上開債
    權後，即將債權讓與一事通知上開訴外人等，其中永和市公
    所先來函告知因該市公所與上訴人間已約定契約不能轉讓，
    嗣經被上訴人向臺灣板橋地方法院（下稱板橋地院）提起訴
    訟（98年度訴字第462號清償債務民事案件），請求永和市
    公所應給付被上訴人100萬元，經法院判決被上訴人敗訴確
    定，是上開債權讓與應屬無效；交通部民用航空局雖來函表
    示收受被上訴人債權轉讓之通知，但仍於98年1月間，將履
    約保證金退還上訴人；而國立彰化師範大學及國立體育學院
    因尚未驗收，無法領回履約保證金，故被上訴人迄今並未自
    上開訴外人處取得任何款項，除上開支票因屆期提示兌現而
    獲償90萬3,459元以外，上訴人對於其餘尚未清償之債務，
    均置之不理，爰依據兩造間之買賣契約、民法第367條及系
    爭協議書之約定，請求上訴人給付貨款100萬元及自支付命
    令聲請狀繕本送達上訴人翌日起至清償日止，按週年利率5%
    計算之利息等情。原審為被上訴人全部勝訴之判決，上訴人
    不服，提起上訴，被上訴人則聲明：(一)上訴駁回；(二)訴訟費
    用由上訴人負擔。
二、上訴人雖經合法通知，未於言詞辯論期日到場，惟於原審則
    以：上訴人於96年11月1日承接國立體育學院之「教學研究
    大樓網路設備及校園無線區○○路系統擴充案」，並由被上
    訴人承接部分設備之供應，經被上訴人先行提供設備借用，
    上訴人並於97年5月19日發出採購單完成採購程序，被上訴
    人雖於同月開立發票，然迄今仍有採購單所示第四項之設備
    FGS-6489共2台尚未交付。然為確保被上訴人之權益，上訴
    人已於97年11月7日移轉債權予被上訴人，總金額為193萬
    4,945元，並交付一紙面額為90萬3,459元之支票與被上訴人
    ，該紙支票已於98年2月5日兌現。上訴人在被上訴人尚未交
    付全部系爭設備之前，已付款90萬3,459元，並以總金額為
    193萬4,945元之債權移轉予被上訴人以擔保付款，故被上訴
    人之主張應屬無據等語，資為抗辯，並曾於本院聲明：(一)原
    判決廢棄；(二)被上訴人在第一審之訴駁回；(三)第一、二審訴
    訟費用由被上訴人負擔。
三、兩造不爭之事實：
    (一)上訴人於96年11月1日承接國立體育學院之「教學研究大
      樓網路設備及校園無線區○○路系統擴充案」，並由被上
      訴人承接部分設備之供應即系爭設備，經被上訴人先行提
      供設備借用。嗣後上訴人於97年5月19日出具採購單完成
      採購程序，貨款共計190萬3,459元。
    (二)就採購單所示編號一至第三項設備FESX424共2台、FESX44
      8共8台、FES2402-POE共2台，被上訴人已經依約履行交付
      之義務。
    (三)兩造於97年11月7日之系爭協議書，上訴人將其對於永和
      市公所、民航人員訓練所、國立彰化師範大學、國立體育
      學院之應收帳款債權於於190萬3,459元範圍內讓與被上訴
      人，然系爭協議書第三條前段約定「雙方並同意，於甲方
      （即被上訴人）債權全數受清償前，乙方（即上訴人）仍
      應負全額之償還責任」，上訴人並同時另行開立票載金額
      為90萬3,459元、票載發票日為98年1月31日之支票交予被
      上訴人收執。
    (四)上訴人對於永和市公所之應收帳款債權為158萬元、民航
      人員訓練所之應收帳款債權為10萬元、國立彰化師範大學
      之應收帳款債權為8萬9,000元及國立體育學院之應收帳款
      債權為16萬元，被上訴人雖已將上開債權讓與之事通知上
      開債務人，然被上訴人迄今並未就上開債權受償。
    (五)被上訴人受讓上訴人對於永和市公所之應收帳款債權，並
      對於永和市公所提起清償債務之訴，經板橋地院以98年訴
      字第462號民事判決認定被上訴人敗訴，因被上訴人並未
      上訴而確定。
    (六)被上訴人受讓上訴人對於民航人員訓練所之應收帳款債權
      為10萬元，民用航空局民航人員訓練所業已將10萬元返還
      上訴人。
    (七)被上訴人受讓上訴人對於國立彰化師範大學及國立體育學
      院之應收帳款債權，然國立彰化師範大學及國立體育學院
      均未因此給付款項予被上訴人。
    (八)上訴人於98年1月31日開立之支票已於同年2月5日兌現，
      且上訴人就上開貨款已付90萬3,459元，其餘100萬元則尚
      未給付。
四、兩造爭執要旨：本件兩造爭執要旨乃在於被上訴人是否已經
    履行給付如採購單之編號四設備予上訴人之義務？茲說明如
    次：
    1.查上訴人係因其於96年11月1日承接國立體育學院之「教
      學研究大樓網路設備及校園無線區○○路系統擴充案」，
      而向被上訴人購買如採購單所示之編號1至4項設備即系爭
      設備，被上訴人業已先行提供設備借用，國立體育學院就
      上開工程案件業已於96年12月27日驗收合格之情事，為兩
      造所不爭執。是被上訴人於上訴人出具上開採購單之前，
      已經將FZS648設備2台出借予被上訴人，並送抵國立體育
      學院以為驗收，應可認定。
    2.被上訴人主張其先行出借系爭設備，之後再由上訴人出具
      採購單完成採購程序一事，亦為上訴人所不爭執，而觀諸
      上開採購單亦約定交貨地點為「國立體育學院」，可徵被
      上訴人主張其已經交付FLS648之設備2台，應屬實在。
    3.上訴人主張其採購單編號4之產品編號為FGS-648P，而被
      上訴人交付之產品編號為FLS-648，其交付之產品顯有不
      符，上訴人自無庸給付本件貨款云云，然查上訴人對本件
      交易係先交付安裝、驗收完成後，上訴人始補簽採購單（
      見本院卷第33頁）之事實並不爭執，依交易常情，交付、
      安裝、驗收均無爭執，上訴人亦簽發支票付款，顯見被上
      訴人所交之貨物並無錯誤。採購單係事後開立，如有不同
      ，應以先前交貨為準，事後之採購單因書寫錯誤，以致於
      實際安裝於國立體育學院之貨品編號不符，此係上訴人本
      身筆誤所致，並不影響兩造間於交貨時買賣契約即已成立
      之事實，上訴人以此主張貨品有誤，拒絕本件之給付，洵
      非有據。
    4.另依據系爭協議書之文義記載以觀，第一項即敘明「緣乙
      方（即上訴人）積欠甲方（即被上訴人）新台幣（下同）
      壹佰玖拾萬參仟肆佰伍拾玖元整」（見本院卷第35頁），
      衡之交易通念，如被上訴人尚未依約給付系爭設備完畢，
      上訴人當不致就貨款之給付及系爭設備應於何時交付等，
      未於系爭協議書內為任何保留約定。上訴人並同時開具面
      額為90萬3,459元之支票交予被上訴人，並同意將其對於
      第三人之應收帳款債權於190萬3,459元之範圍內讓與被上
      訴人，被上訴人如尚有設備未給付上訴人，上訴人不可能
      將全數貨款給付被上訴人。
    5.綜上，上訴人辯稱被上訴人尚未將全部之設備交付上訴人
      ，並不足以採信。
五、綜上所述，本件被上訴人已依約交付買賣之產品，從而被上
    訴人本於兩造間之買賣關係，求為判命上訴人給付100萬元
    本息，洵屬正當，應予准許。原審判決上訴人敗訴，核無不
    合，上訴論旨，仍執陳詞，斤斤指摘原判決不當，聲明廢棄
    改判為無理由，應予駁回上訴。
六、本案事證已臻明確，兩造其餘主張與攻擊防禦方法，經核均
    與本案判決無影響，爰不一一審酌，附此說明。
丙、據上論結，本件上訴為無理由，依民事訴訟法第449條第1項
    、第78條、第463條、第385條第1項前段，判決如主文。
中    華    民    國    99    年    5     月    18    日
                  民事第15庭
                      審判長法  官  林恩山
                            法  官  黃國忠
                            法  官  郭松濤
正本係照原本作成。
不得上訴。
中    華    民    國    99    年    5     月    18    日
                            書記官  方素珍

司法院資訊處製作；財團法人民間司法改革基金會備份。
